【裁判字號】    90,台上,7063
【裁判日期】    901115
【裁判案由】    違反毒品危害防制條例
【裁判全文】
最高法院刑事判決                                九十年度台上字第七○六三號
    上  訴  人  甲○○
右上訴人因違反毒品危害防制條例案件，不服台灣高等法院高雄分院中華民國九十年
八月十五日第二審更審判決（九十年度上更(一)字第一一九號，起訴案號：台灣屏東地
方法院檢察署八十九年度偵字第九二一號），提起上訴，本院判決如左：
    主  文
原判決撤銷，發回台灣高等法院高雄分院。
    理  由
本件原判決認定上訴人甲○○意圖販賣營利，並基於概括犯意，自民國八十八年九月
間起至八十九年二月三日一時三十分許之前三、四天止，連續在屏東市○○○路五十
六巷六弄十四之五號住處，以每一小包新台幣（下同）一千元之價格，販賣第二級毒
品安非他命予劉守添施用，大約十幾次，計獲利約一萬元（劉守添稱約十幾次，惟並
無證述確定之購買次數，且嗣後劉守添於原審調查時則完全否認購買，因此認定上訴
人販賣安非他命所得之金額以最保守之十次計算其所得，合計為一萬元），其間並於
八十九年一月二十七日下午四時許，在高雄市苓雅區大統百貨公司附近，意圖營利而
販入安非他命（驗前毛重五七七‧四七公克，驗後毛重五七七‧四二公克），持有中
俟機出售牟利。又另於八十九年一月三十日，在高雄市○○區○○路附近，以十四萬
元之價格買進第一級毒品海洛因（毛重約二七‧三公克）後，於持有中萌販賣意圖，
乃以家中所有塑膠夾鏈袋、電子秤，予以分裝成十一包（淨重二○‧四五公克，純度
四九‧五七％，純質淨重一○‧一四公克），意圖販賣而持有上開第一級毒品海洛因
。嗣於八十九年二月三日凌晨一時三十分許，在前揭處所為警查獲，並扣得其所有供
販賣第一級毒品海洛因、第二級毒品安非他命所用之攪拌機一台、電子秤二台、空夾
鏈袋七大包及上開海洛因、安非他命等情。因而撤銷第一審關於本部分不當之判決，
改判論處上訴人以連續販賣第二級毒品（累犯）及意圖販賣而持有第一級毒品（累犯
）罪刑，固非無見。
惟查：(一)、科刑判決所認定之事實，與其所採用之證據不相適合，即屬證據上之理由
矛盾，其判決當然為違背法令。原判決事實欄認定上訴人自八十八年九月間起至八十
九年二月三日一時三十分許之前三、四天止，連續販賣安非他命予劉守添施用等情，
係以此情前後迭據劉守添指陳甚詳為證（見原判決第四頁第十六行、十七行），但證
人劉守添於警訊中係陳稱：「（伊）大約是（從）八十八年八、九月間（開始施用安
非他命），……最後乙次吸食安非他命是（八十九年二月三日）被警查獲時。」、「
我所施用安非他命都是向甲○○……購買」、「我開始吸食安非他命就都是向甲○○
所購買至被警查獲。」等語（見警卷第六頁），嗣於一審調查時亦證稱：「……之前
在八十八年九月間，每隔三、五天向甲○○買安非他命一次，直至被查獲。」等語（
見一審卷第十五頁），後於原審前審調查中則證稱：「是在八十八年九月間開始（向
上訴人買安非他命），最後一次，是在案發（即八十九年二月三日凌晨）前三、四天
……。」等語（見原審上訴字卷第四十六頁），其對最後一次向上訴人購買安非他命
之時間，或稱至八十九年二月三日被警查獲時止，或稱在八十九年二月三日案發日前
二、三天，並非前後均證稱至八十九年二月三日案發日之前三、四日止，故原判決謂
：劉守添前後迭次證稱其自八十九年九月間某日起，迄於案發日前三、四日止，多次
向上訴人買過安非他命等情甚詳云云，並據以為事實之認定，自與所採用之證據不相
適合，即屬證據上理由矛盾。且原判決對劉守添前開先後不同之證述，為何逕行採信
其在原審前審調查時之證詞，並未明其理由，亦有判決不備理由之違法。又原判決
稱：分裝夾鏈袋七大包等分裝用物品，上訴人於原審前審時固供稱係供海洛因之用，
然本件扣案之海洛因、安非他命均係以夾鏈袋包裝，且已完成分裝，其所使用分裝工
具無殊，衡情，應非專供其中某種毒品之用，而係供二種毒品共用無訛云云（見原判
決第九頁末二行以下），然上訴人於警訊、檢察官偵查中及一審、原審前審、原審審
理時，均一再否認扣案之夾鏈袋屬其所有，辯稱：是伊兄嫂做胸針、項鍊之代工時用
來包裝的等語（見警卷第二頁；偵卷第二十一頁；一審卷第三十五頁；原審上訴字卷
第三十一頁、六十四頁、一一七頁；原審更(一)卷第三十九頁、一二三頁），是原判決
認扣案之夾鏈袋七大包，上訴人於原審審理已坦認係供海洛因用云云，亦與所採用之
證據，不相符合，復有證據上理由矛盾之違誤。(二)、刑法上所謂販賣行為，不以販入
後復行賣出為必要，祇要以營利為目的，而有販入或賣出二者其一之行為，即足構成
。原判決理由先依證人陳麗美、徐玉桂於警訊或偵查中之證述，謂「顯見被告之資力
非豐厚，豈有純因供己施用目的，即以花費不貲之資金，合另扣案之安非他命同時購
入（海洛因）之理？」云云（見原判決第七頁末三行以下），即指上訴人於購入海洛
因時其意併在販賣營利，非純因供己施用而已，本此，依前開說明，上訴人似已構成
販賣海洛因罪行，但原判決嗣又稱：「足見以被告案發當時之資力，縱認初因單純供
己施用目的購入海洛因毒品以供吸食，該海洛因之購入後持有中，因於資力考量，乃
萌思以之販賣牟利企圖，於常理亦屬無違。……則其販入時，尚難依推論方式遽論單
純基於意圖販賣而販入……仍難脫意圖販賣而持有海洛因犯行。」云云（見原判決第
八頁第五行以下），而認上訴人於購入海洛因之初純供己吸食之用，嗣於持有中始萌
販賣營利意圖；再原判決理由以「參以本件有關海洛因毒品部分，警方在被告住處當
場扣得之數量即達毛重二六‧一七公克……依其數量之持有相對非少……」云云，資
為上訴人有意圖販賣而持有海洛因犯行證據之一（見原判決第七頁第九行、十三行）
，卻又以「被告意圖販賣而持有之第一級毒品海洛因，數量僅毛重二○‧一七公克（
應為毛重二六‧一七公克之誤載）……，數量非多，……尚有可堪憫恕之處」云云，
作為依刑法第五十九條規定減輕上訴人刑罰之憑據（見原判決第十一頁第三行以下）
，即對扣案之海洛因數量，一謂數量非少，一稱數量非多，均有判決理由相互矛盾之
違法。(三)、原判決理由以扣案空夾鏈袋七大包係上訴人所有且係供販賣第二級毒品及
意圖販賣而持有第一級毒品所用，而依刑法第三十八條第一項第二款規定宣告沒收，
但對扣案空夾鏈袋七大包確屬上訴人所有乙節，並未說明其所憑之證據，亦有判決理
由不備之違背法令。(四)、原判決以上訴人於販入海洛因後，既有利用持有之分裝工具
（包括夾鏈袋），並已然進行分裝，而認上訴人已萌販賣意圖，難脫意圖販賣而持有
海洛因犯行云云（見原判決第八頁第十一行、十二行），且雖法務部調查局對扣案之
海洛因鑑定通知書上載有：「送鑑白粉十一包均含海洛因……。」等語（見偵卷第六
十九頁），然依上訴人於警局之偵訊筆錄則供稱：「警方查到……海洛因壹大包（毛
重貳拾柒點公克）……。」等語（見警卷第二頁），而卷附搜索扣押證明筆錄亦僅
記載本案扣押海洛因毛重二七‧三公克（見警卷第十頁），並未明扣案之海洛因之
包裝是一大包抑或十一包，茲上訴人已否認其購入之海洛因已分成十一包（見原判決
理由一第四行、原審更(一)卷第三十九頁），原判決對上訴人有否意圖販賣而分裝海洛
因之攸關該犯罪成立行為之事實，未予調查釐清，遽依法務部調查局鑑定通知書所載
，認定上訴人已將購入海洛因分裝為十一包，自有應於審判期日調查之證據未予調查
之違法。另上訴人始終堅詞否認扣案之夾鏈袋為其所有供裝置毒品之用，已如前述，
而原審未予調查、比對扣案之空夾鏈袋七大包是否與包裝查獲之安非他命、海洛因用
夾鏈袋相同，即逕認扣案之空夾鏈袋係供查獲之安非他命、海洛因共用（見原判決第
十頁第二行），自嫌速斷，並有調查未盡之違誤。上訴意旨指摘原判決不當，非全無
理由，應認原判決仍有撤銷發回更審之原因。
據上論結，應依刑事訴訟法第三百九十七條、第四百零一條，判決如主文。
中      華      民      國     九十     年     十一     月     十五     日
                              最高法院刑事第十庭
                                  審判長法官  陳  炳  煌
                                        法官  陳  正  庸
                                        法官  韓  金  秀
                                        法官  吳  信  銘
                                        法官  徐  文  亮
      右正本證明與原本無異
                                              書  記  官
中      華      民      國     九十     年     十一     月    二十二    日


司法院資訊處製作；財團法人民間司法改革基金會備份。
